【裁判字號】    98,訴,270
【裁判日期】    981228
【裁判案由】    違反藥事法等
【裁判全文】
臺灣臺東地方法院刑事判決               98年度訴字第270號
公  訴  人  臺灣臺東地方法院檢察署檢察官
被      告  乙○○
                    現於臺灣臺東監獄執行
上列被告因違反毒品危害防制條例案件，經檢察官提起公訴（98
年度偵字第2158號），被告於準備程序中就被訴事實為有罪之陳
述，經告以簡式審判之旨，並聽取意見後，本院合議庭裁定由受
命法官獨任進行簡式審判程序，判決如下：
    主    文
乙○○連續犯藥事法第八十三條第一項之轉讓禁藥罪，處有期徒
刑參月，減為有期徒刑壹月又拾伍日。
    犯罪事實
一、乙○○明知甲基安非他命為經中央衛生主管機關明令公告列
    為禁藥管理，並為毒品危害防制條例第2條第2項所定之第二
    級毒品，不得非法持有、轉讓，竟基於轉讓禁藥第二級毒品
    甲基安非他命之概括犯意，於93年5、6月間，在其位於臺東
    縣臺東市○○路○段166巷38號住處，以每次約0.1公克之重
    量，連續3次無償提供甲基安非他命予許燈和施用，嗣因檢
    察官於98年10月7日偵辦許燈和毒品危害防制條例案，經許
    燈和供出上情，再經檢察官於同年月8日傳喚乙○○至庭調
    查，乙○○當庭自白犯行，因而查悉上情。
二、案經臺灣臺東地方法院檢察署檢察官自動檢舉後偵查起訴。
    理    由
一、上開犯罪事實，迭據被告乙○○於檢察官偵查中，及本院準
    備程序及審理時坦承不諱，核與證人許燈和於檢察官偵查中
    證述被告確有無償提供第二級毒品甲基安非他命予渠施用等
    情相符，堪認被告之自白與事實相符，實堪採信，本件事證
    明確，被告連續多次轉讓第二級毒品甲基安非他命犯行洵堪
    認定。
二、查被告行為後，94年2月2日修正公布之刑法條文已自95年7
    月1日起施行，其中與本件有關部分之第2條、第30條、第33
    條第5款、第41條第1項均已修正，另刑法施行法增訂之第1
    條之1亦於95年6月14日公布，並自同年月16日起施行。按「
    行為後法律有變更者，適用行為時之法律，但行為後之法律
    有利於行為人者，適用最有利於行為人之法律」，修正後刑
    法第2條第1項定有明文。此條規定係規範行為後法律變更所
    生新舊法律比較適用之準據法，本身尚無新舊法比較之問題
    ，於新法施行後，應一律適用新法第2條第1項之規定，為「
    從舊從輕」之比較。（最高法院95年11月7日95年第21次刑
    事庭會議決議參照），先予敘明。再按本次法律變更，比較
    時應就罪刑有關之共犯、未遂犯、想像競合犯、牽連犯、連
    續犯、結合犯，以及累犯加重、自首減輕暨其他法定加減原
    因（如身分加減）與加減例等一切情形，綜其全部罪刑之結
    果而為比較（最高法院95年5月23日95年度第8次刑庭會議決
    議參照）。茲就本件新舊法比較結果說明如下：
（一）依修正前刑法第33條第5款規定，罰金刑僅為1銀元（即新
      台幣3元）以上，但修正後刑法第33條第5款則將罰金刑提
      高為新台幣1 千元以上，並以百元計算之。是以上開刑法
      修正後關於罰金刑之最低數額，已比修正前提高，自以修
      正前之規定較為有利。
（二）修正後刑法第56條規定，業已刪除連續犯之規定。故連續
      數行為而犯同一罪名，依修正前刑法第56條規定，為連續
      犯，應以一罪論，僅得加重其刑；但依修正後規定，則已
      無連續犯可資適用，即應將各次犯行以數罪併合處罰。是
      以適用修正前關於連續犯之規定，自係較為有利。
（三）綜上，前揭刑法第33條第5款之修正，乃係罰金刑之刑罰
      法律效果之變更，前揭刑法第56條連續犯規定之刪除，乃
      係科刑規範事項之變更，自應依刑法第2條第1項規定，綜
      合罪刑全部結果，整體為新舊法之「從舊從輕」比較。核
      被告所為，乃符合修正前刑法第56條連續犯之規定，且適
      用修正前罰金刑之規定，對被告亦較屬有利，故經綜合比
      較新舊法結果，應以舊法對被告有利，自應整體依刑法第
      2條第1項前段規定，適用行為時之修正前刑法等規定。
三、查第二級毒品MDMA、MDA、安非他命及甲基安非他命等成分
    均屬安非他命類藥品，業經行政院衛生署75年7月11日衛署
    藥字第597627號公告，為有效管理安非他命類藥品與其衍生
    物之冊類及其製劑，重申公告禁止使用，而認均屬藥事法規
    之禁藥，自屬藥事法規之禁藥。按藥事法第83條第1項係於9
    3年4月21日修正公布，同年月23日施行（再於95年5月30日
    修正，但法定刑及構成要件均未變更），故依法律適用原則
    ，本件仍應適用現行有效之修正後藥事法第83條第1項條文
    ，又因藥事法為毒品危害防制條例之後法，且藥事法第83條
    第1項之法定刑為7年以下有期徒刑，得併科新臺幣5百萬元
    以下罰金，與毒品危害防制條例第8條第2項之法定刑為6月
    以上，5年以下有期徒刑，得併科新台幣70萬元以下罰金相
    較後，以藥事法第83條第1項之法定刑為重，參以毒品之範
    圍尚包括影響精神物質與其製品，而藥事之管理，亦非僅止
    於藥品之管理，毒品危害防制條例與藥事法二者，並無必然
    之特別法與普通法關係。故除有轉讓之第二級毒品達毒品危
    害防制條例第8條第6項之一定數量，經依法加重後之法定刑
    較藥事法第83條第1項之法定刑為重之情形外，因藥事法第8
    3條第1項為後法，且為重法，應優先適用藥事法處罰（臺灣
    高等法院暨所屬法院94年法律座談會刑事類提案第8號結論
    意旨參照）。查被告多次無償轉讓禁藥第二級毒品甲基安非
    他命予證人許燈和施用，其每次轉讓毒品之確切數量為0. 1
    公克，業據被告供明，故並無毒品危害防制條例第8條第6項
    之適用，依法規競合以重法優於輕法之適用法則，本件關於
    轉讓上開甲基安非他命犯行，自應適用藥事法論擬。核被告
    所為，係犯藥事法第83條第1項之轉讓禁藥罪。被告持有禁
    藥為轉讓之部分行為，不另論罪。被告數次轉讓甲基安非他
    命行為，時間緊接，構成要件及所犯罪名相同，顯係出於概
    括之犯意為之，為連續犯，爰依修正前刑法第56條之規定以
    一罪論，並加重其刑。爰審酌被告轉讓第二級毒品甲基安非
    他命予他人施用，足以戕害他人身心，滋生其他犯罪，惡化
    治安，惡行自屬非輕，轉讓毒品之次數及轉讓毒品之重量尚
    難認屬至鉅，暨被告犯後坦認犯罪之態度等一切情狀，量處
    如主文所示之刑，以資懲儆。因被告於96年4月24日之前為
    本件轉讓禁藥犯行，符合中華民國96年罪犯減刑條例之減刑
    條件，爰依該條例第2條第1項第3款規定，減其宣告刑2分之
    1如主文所示。
據上論斷，應依刑事訴訟法第273條之1第1項、第299條第1項前
段，藥事法第83條第1項，刑法第2條第1項前段、第11條、修正
刪除前刑法第56條，中華民國九十六年罪犯減刑條例第2條第1項
第3款，判決如主文。
本案經檢察官甲○到庭執行職務。
中    華    民    國    98    年    12    月    28    日
                  刑事第一庭   法  官  陳義忠
以上正本證明與原本無異。
如不服本判決應於收受送達後10日內向本院提出上訴書狀，並應
敘述具體理由；其未敘述上訴理由者，應於上訴期間屆滿後20日
內向本院補提理由書（均須按他造當事人之人數附繕本）。「切
勿逕送上級法院」。告訴人或被害人對於本判決如有不服，請書
具不服之理由狀，請求檢察官上訴者，其上訴期間之計算係以檢
察官收受判決正本之日期為準。
                               書記官  王希文
中    華    民    國    98    年    12    月    28    日
藥事法第83條
明知為偽藥或禁藥，而販賣、供應、調劑、運送、寄藏、牙保、
轉讓或意圖販賣而陳列者，處7年以下有期徒刑，得併科新臺幣5
百萬元以下罰金。
犯前項之罪，因而致人於死者，處 7 年以上有期徒刑，致重傷者
，處 3 年以上 12 年以下有期徒刑。
因過失犯第 1 項之罪者，處 2 年以下有期徒刑、拘役或科新臺
幣 30 萬元
以下罰金。
第 1 項之未遂犯罰之。


司法院資訊處製作；財團法人民間司法改革基金會備份。
